臺灣高等法院臺中分院刑事判決　　　　　　　　　　九十一年度上訴字第三六七號
　　上　訴　人　臺灣苗栗地方法院檢察署檢察官
　　被　　　告　甲○○
右上訴人因被告違反廢棄物清理法案件，不服臺灣苗栗地方法院九十年度訴字第三○
二號中華民國九十年十二月二十四日第一審判決（起訴案號：臺灣苗栗地方法院檢察
署九十年度偵字第一八一六號），提起上訴，本院判決如左：
      主  文
原判決撤銷。
甲○○未依法領有廢棄物清除許可證或核備文件，從事廢棄物清除，累犯，處有期徒
刑壹年貳月。
      事  實
一、甲○○曾於民國八十五年五月二十七日，因違反麻醉藥品管理條例案件，經臺灣
    臺南地方法院判處有期徒刑七月確定，並於八十六年三月二十五日縮刑執行完畢
    ，猶不知悔改，明知其未就廢棄物之清除，依法向地方主管機關即苗栗縣政府申
    請核發許可證或核備文件，竟基於從事清除廢棄物之犯意，於九十年四月九日中
  午十二時許，駕駛車牌號碼ＴＨ–五七三號曳引車，自苗栗縣竹南鎮某砂石廠，
    滿載摻雜泥沙、塑膠袋、垃圾、磚塊等未加分類之建築廢棄物，至苗栗縣通霄鎮
    南和里一五○號旁九層窩溪行水區內傾倒，嗣於同日下午二時許，甲○○將上開
    建築廢棄物傾倒約三分之一至上開行水區內，為警當場查獲。
二、案經苗栗縣警察局通霄分局報請臺灣苗栗地方法院檢察署檢察官偵查起訴。
    理  由
一、訊據被告甲○○固坦承其未依法領有廢棄物清除許可證或核備文件，而於右揭時
    、地傾倒建築廢棄物為警查獲等事實，但一再否認有違反廢棄物清理法之事實，
    辯稱：其載運廢棄物係為了填平自己之土地，並無隨地傾倒之意，其於迴轉時，
    因車輪陷在泥土內，不得已乃將車斗內之廢棄物傾倒至河中，以減輕重量，不是
    故意要傾倒，且其事後已將廢棄物清除，不知其行為違法云云。經查：
  (一)按公、民營廢棄物清除、處理機構經營廢棄物貯存、清除或處理業務，應列明專
    業技術人員與貯存、清除、處理之工具、方法設備及場所，向地方主管機關申請
    核發許可證，修正前廢棄物清理法第二十條前段定有明文，另九十年十月二十四
    日公布，同年月二十六日生效之廢棄物清理法第四十一條第一項前段亦明定：從
    事廢棄物清除，處理業者，應向直轄市、縣（市）主管機關或中央主管機關委託
    之機關申請核發公民營廢棄物清除處理機構許可文件後，始得受託清除、處理廢
    棄物業務。可知不論廢棄物清理法修正前、後，凡未經申請主管當局取得許可之
    文件者，即不得從事廢棄物之清除及處理。又載運廢棄物之行為，係屬「清除」
    廢棄物之行為，事業廢棄物貯存清存處理方法及設施標準第二條第二款亦設有規
    定。被告於右揭時地駕駛車牌號碼ＴＨ–五七三號曳引車，自苗栗縣竹南鎮某處
    工地，載運摻雜泥沙、塑膠袋、垃圾、磚塊等未加分類之建築廢棄物，並於苗栗
    縣通霄鎮南和里一五○號旁之九層窩溪行水區內，傾倒上開建築廢棄物約三分一
    於河道內之事實，業據被告於警訊中坦承在卷（九十偵字第一八一六號卷十頁反
    面、第十一頁正面），證人即苗栗縣通霄鎮公所清潔隊稽查員鄭國源於警訊及偵
    查中復證實該廢棄物為建築廢棄物（偵卷第七頁反面、二十九頁反面），並有查
    獲現場照片十四幀附卷可稽，是被告此部分自白核與事實相符，應堪採信。
  (二)雖被告辯稱其係於該處迴轉，因車輪陷入泥土內，為求脫困，才將所載建築廢棄
    物傾倒於行水區內云云，惟查：依卷附現場照片所示，被告所駕曳引車之車身恰
    停於二棵樹之間，且車斗後方正對著河道，於被告所駕曳引車後方之路面，中央
    設有分隔島，該處路面更寬於被告為警查獲之地點，且據證人即至現場處理之警
    員乙○○於偵查中證稱：在查獲地點前後均有較寬之空間可供迴車，衡情，被告
    當可在路面較寬之處迴車，惟被告竟捨路面較寬處，反在狹窄處迴車，且車斗正
    對著河道，顯與常情有違，其於本院亦證稱：在現場告將車倒車，將車上的廢棄
    物已經倒入河中約三分之一，因為有民眾報案，警方到現場時剛好看到被告的車
    斗升起，將垃圾往河裡倒，才去取締他，查獲當時他有承認，後來才稱他車子卡
    住了，他當時沒有喝酒、意識也清楚，以正常人開車不可能將車往那個方向開，
    那個方向是不可能迥轉的（本院卷第二十五、二十六頁）；且被告係曳引車駕駛
    員，從事承載砂石為業，並經ＴＨ–五七三號曳引車所有人大維交通有限公司代
    表人許金水於警訊時證述明確（偵卷第九頁正面〕，是被告對於未取得合法許可
    不得清除廢棄物規定，應知之甚明，其於本院九十一年三月十九日調查時也不否
    認警員乙○○所證為實在，且已經到此地步，不承認也不行（本院卷第二十七頁
    ），其空言辯稱不知違法云云，無非卸責之詞。從而被告既有載運未加分類之建
    築廢棄物犯行，自不因被告事後已將廢棄物自河床中清除，而影響其犯罪之成立
    ，本件事證明確，被告犯行洵堪認定。
二、按被告犯罪後，廢棄物清理法業於九十年十月二十四日修正公布，同年月二十六
    日生效，將原廢棄物清理法第二十二條第二項第四款：「未依法領有廢棄物清除
    、處理許可證或核備文件，從事廢棄物貯存、清除、處理者，處一年以上五年以
    下有期徒刑，得併科一百萬元」之規定，更動條次修正為第四十六條第一項第四
    款，法定刑修正為「處一年以上五年以下有期徒刑，得併科新台幣三百萬元以下
    罰金」，是被告犯罪後法律已有變更，比較新舊法之結果，舊法刑度併科罰金之
    法定刑度係罰金一百萬元以下，折算新台幣為三百萬元以下，與新法修正後之刑
    度亦無不同，依刑法第二條第一項前段，自應適用裁判時之新法。核被告所為，
    係違反九十年十月二十四日修正公布後之廢棄物清理法第四十六條第一項第四款
    之罪，又被告於八十五年間，因違反麻醉藥品管理條例案件，經臺灣臺南地方法
    院判處有期徒刑七月確定，並於八十六年三月二十五日縮刑執行完畢，此有臺灣
    高等法院檢察署刑案紀錄簡覆表在卷可參，其前受有期徒刑執行完畢，於五年以
    內再犯本件最重本刑為有期徒刑以上之罪，為累犯，應依刑法第四十七條之規定
    ，加重其刑。原審予以論罪科刑，固非無見，但原審誤以舊法之罰金刑為輕，而
    援引舊法論科，其適用法則即有違誤，檢察官上訴意旨據此請求將原判決撤銷核
    屬有據，應予撤銷改判，爰審酌被告明知未依法領有廢棄物清除之許可證或核備
    文件，不得清除處理廢棄物，而加以載運並任意傾倒，足以影響環境生態，但一
    度坦承犯行，並稱因家境需要始鋌而走險，非無悔意，且本案只載運一次等一切
    情狀，量處如主文第二項所示之刑以示懲儆。
據上論斷，依刑事訴訟法第三百六十九條第一項前段、第三百六十四條、第二百九十
九條第一項前段，廢棄物清理法第四十七條第一項第四款，刑法第二項第一項前段、
第十一條前段、刑法第四十七條，判決如主文。
本案經檢察官李慶義到庭執行職務。
中      華      民      國　  九十一     年      四       月    十一　  日
                                   臺灣高等法院台中分院刑事第七庭
                                       　審判長法  官　林  榮　龍
                                               法　官  江  錫  麟
                                             　法  官  謝  說  容
右正本證明與原本無異。
如不服本判決應於收受送達後十日內向本院提出上訴書狀，其未敘述上訴之理由者並
得於提起上訴後十日內向本院補提理由書（均須按他造當事人之人數附繕本）。
                                               書記官　金  珍  華
中      華      民      國　  九十一     年      四       月    十二    日
修正後廢棄物清理法第四十七條第一項第四款：
有下列情形之一者，處一年以上五年以下有期徒刑，得併科新台幣三百萬元以下罰金
：
四、未依未依第四十一條第一項規定領有廢棄物清除、處理許可證，從事廢棄物貯存
    、清除、處理，或未依廢棄物清除、處理許可文件內容貯存、清除、處理廢棄物
    者。
    。
                                                              　　　　　Ｆ
